臺灣高等法院刑事判決　　　　　　　　 96年度上訴字第587號
　上　訴　人
　即　被　告　甲○○
　　　　　　　　　　　（現於臺灣桃園監獄執行中）
上列上訴人因毒品危害防制條例案件，不服臺灣桃園地方法院95
年度訴字第2111號，中華民國 95年12月7日第一審判決（起訴案
號：臺灣桃園地方法院檢察署95年度毒偵字第3674號），提起上
訴，本院判決如下：
    主  文
上訴駁回。
    事  實
一、甲○○前於民國（下同）86年間因偽造文書等案件，經臺灣
    桃園地方法院判處有期徒刑1年3月確定；復於86年間因犯詐
    欺案件，經台灣桃園地方法院判處有期徒刑 1年確定，上開
    二罪經裁定應執行有期徒刑2年2月確定，於 93年8月18日假
    釋出監，嗣經撤銷假釋，於 94年8月16日入監執行殘刑3月9
    日，於94年11月24日縮刑期滿執行完畢。另於89年間因施用
    毒品案件，經臺灣桃園地方法院裁定送觀察、勒戒後，認有
    繼續施用毒品之傾向，復經該院裁定令入戒治處所施以強制
    戒治，嗣裁定停止戒治，交付保護管束，再經撤銷停止戒治
    令入戒治處所施以強制戒治，迄 92年10月7日強制戒治期滿
    執行完畢，經臺灣桃園地方法院檢察署檢察官於 92年11月5
    日以 92年度戒毒偵字第214號為不起訴處分確定。詎甲○○
    猶未戒除毒癮，於上開強制戒治執行完畢後五年內，復基於
    施用第一級毒品海洛因之犯意，於95年7月9日凌晨零時許為
    警採尿前回溯26小時內某時，在桃園縣龍潭鄉地區某處，施
  　用毒品海洛因1次。嗣於 95年7月8日23時50分許，在桃園縣
    新屋鄉 9斗村4鄰41之1號處所為警查獲，經警採尿而查獲上
    情。
二、案經桃園縣政府警察局楊梅分局報請臺灣桃園地方法院檢察
    署檢察官偵查起訴。
    理  由
一、訊據上訴人即被告甲○○矢口否認有施用第一級毒品海洛因
    之犯行，辯稱：伊於95年6月底就已戒毒，7月以後就沒有再
    施用海洛因了。期間因友人提供伊美沙酮藥水抑制毒癮，可
    能因此尿液結果呈現陽性反應，伊實無本件施用毒品海洛因
    云云。惟查被告於上開時地為警查獲後，經警採集其尿液送
    請台灣檢驗科技股份有限公司以酵素免疫分析法（ＥＩＡ）
    初驗，再以氣相層析質譜儀法（ＧＣ／ＭＳ）複驗檢驗結果
    ，發現確有鴉片類嗎啡陽性反應（施用毒品海洛因之代謝物
    ），有該公司95年7月27日所出具CH/2006/70597號濫用藥物
    尿液檢驗報告乙紙在卷可稽（見偵查卷第34頁）。按海洛因
    經注射或吸入人體後，約百分之八十於二十四小時內自尿中
    排出，一般而言，尿液中能否驗出嗎啡陽性反應，與其投與
    量、投與途徑、採尿時間、個人體質及檢測方法之靈敏度有
    關，國外曾有文獻報導注射六毫克之海洛因鹽酸鹽，其代謝
    物嗎啡之平均可檢出時限約為二十六小時，業經行政院衛生
    署藥物食品檢驗局於81年9月8日以藥檢壹字第八一一四八八
    五號函述綦詳，又目前尿液檢體之毒品反應鑑驗方法，以氣
    相層析質譜儀分析法最為精確，該法係在良好的操作條件下
    ，以氣相層析質譜儀作藥物及其代謝物之定性及定量分析，
    幾乎不會有偽陽性反應產生之可能，並據行政院國軍退除役
    官兵輔導委員會臺北榮民總醫院83年4月7日（八三）北總內
    字第０三０五０號函及法務部調查局第六處87年9月22日（
    八七）發技（一）字第八七０七一四九一號函述綦詳；且海
    洛因係嗎啡經化學合成之半人工合成品，其毒性倍於嗎啡，
    於施打或吸食後，經人體代謝作用而分解成毒性較低之嗎啡
    ，並於尿液中被檢測出，故吸食或施打海洛因，在尿液中均
    以嗎啡形態被檢測出。本件被告於上開時地經警採取其尿液
    送驗結果既有嗎啡陽性反應，且該檢驗係採用精密之氣相層
    析質譜儀法進行確認，已足排除被告因服用藥物導致呈毒品
    偽陽性反應之可能，顯見被告於上揭經警採尿時回溯前二十
    六小時內某時，確有施用第一級毒品海洛因之事實，應堪認
    定，至被告雖另以伊曾為戒除毒癮而服用美沙酮藥水，致尿
    液檢驗結果始呈現陽性反應為辯，惟查被告並未進入專業戒
    毒機構執行戒毒，以便在受嚴格監督之客觀環境下進行戒毒
    療程，至以服用美沙酮執行戒毒療程，亦須依專業醫師經專
    業診斷治療，依戒毒療程給予定量之藥劑以達戒毒之效，要
    無自行任意服用之理，且本件亦無被告確已服用美沙酮之證
    據可供本院調查確認，而被告並自承當時尚有毒癮云云，則
    被告自有為解癮而服用毒品海洛因之可能，茲被告之尿液經
    檢驗結果既發現含有毒品海洛因之陽性反應，是被告所辯並
    無於上開時地施用毒品海洛因之犯行云云，要屬卸責之詞，
    不足採信，事證明確，被告犯行，洵堪認定。
二、又被告雖另以其前於95年3月24日起至95年6月底止，在桃園
    縣桃園市火車站等處，因連續非法施用第一級毒品海洛因多
    次犯行，並經臺灣桃園地方法院95年訴字第1090號判處有期
    徒刑10月在案，本件若認被告有施用毒品犯行，仍因認同一
    案件，而不得另行起訴裁判等語為辯，然查被告前於 95年3
    月24日起至 95年6月底止，在桃園縣桃園市火車站等處，因
    連續非法施用第一級毒品海洛因多次犯行，並經臺灣桃園地
    方法院於95年11月11日以95年訴字第1090號判決判處有期徒
    刑10月在案，有本院前案案件異動查證作業表乙份在卷可稽
    ，惟查刑法第56條連續犯之規定，業於94年2月2日修正公布
    刪除，並於95年7月1日施行，是刑法修正後復犯同罪名之數
    犯行，自無從再依連續犯之規定論以一罪，而對於上開反覆
    實施犯罪模式之對應處置，除合於「接續犯」或「包括一罪
    」之情形外，僅能依數罪併罰之規定個別處斷。又數行為於
    同時同地或密切接近之時地實施，侵害同一之法益，各行為
    之獨立性極為薄弱，依一般社會健全觀念，在時間差距上，
    難以強行分開，在刑法評價上，以視為數個舉動之接續施行
    ，合為包括之一行為予以評價，較為合理，則屬接續犯，而
    為包括之一罪（參照最高法院86年台上字第3295號判例意旨
    ），是以「接續犯」之成立，係以時、空密接性為前提要件
    ，即透過對於同一法益之同種類侵害行為繼續不間斷之實行
    ，業已稀釋個別行為之獨立性，致使刑法評價時將之視為單
    一、整體之犯罪行為，以符合社會一般人對於行為概念之認
    知，並與行為人之犯罪目的相互結合；至於學理上「包括一
    罪」概念中，與施用毒品之犯罪型態較有關聯者，應屬「集
    合犯」之態樣，此即依一般社會通念，特定犯罪行為具有反
    覆實施之特性，僅接受一次刑法之評價為已足，然以施用毒
    品犯罪類型，或為零星偶一之施用，或長期不間斷的反覆施
    用，均有其可能性，實難認施用毒品行為必屬具反覆性之犯
    罪而屬包括一罪，依被告自承其於六月底即已戒除毒癮云云
    ，則被告復於上開時地為警查獲施用毒品犯行，實難認與台
    灣桃園地方法院95年訴字第1090號判決所認定之施用第一級
    毒品海洛因犯行間有何連續犯或「接續犯」、「集合犯」之
    關係，自無一事不再理之可言，附此敘明。
二、查被告甲○○有犯罪事實欄所載之施用毒品案件，先後經觀
　　察、勒戒、強制戒治、停止戒治、撤銷停止戒治及不起訴處
  　分紀錄，有本院被告前案紀錄表乙紙在卷可稽，被告因施用
    毒品而於強制戒治執行完畢後五年以內，再犯本件施用毒品
    之犯行，核被告所為，係犯毒品危害防制條例第10 條第1項
    之施用第一級毒品罪﹔至其為施用第一級毒品海洛因而持有
    第一級毒品海洛因，其持有毒品海洛因之低度行為，應為施
    用之高度行為所吸收，不另論罪﹔又被告有犯罪事實欄所載
    之前科判決及執行紀錄，有本院被告前案紀錄表乙紙在卷可
    稽，被告於受有期徒刑執行完畢後五年內再故意犯本件有期
    徒刑以上之罪，為累犯，應依刑法第47條規定，加重其刑。
    原審以被告上述犯行，事證明確，援引毒品危害防制條例第
    10條第1項，刑法第11條前段及第47條之規定，並審酌被告
  　之素行不良，前有施用毒品行為，經戒治後猶未能確實戒除
    毒害，仍有吸毒成癮之舉，犯罪之動機、目的、手段，及犯
    罪後猶否認犯行等一切情狀，量處有期徒刑1年，復以扣案
    之注射針筒1支，被告一再否認為其所有，且查無其他積極
    證據足資證明確屬被告所有且係供本案犯罪所用之物，而不
    予宣告沒收，併於判決理由內敘明，經核認事用法，並無不
    合，被告上訴意旨猶否認有施用毒品海洛因犯行，尚難認有
    理由，應予駁回。
據上論斷，應依刑事訴訟法第368條，判決如主文。
本案經檢察官邱美育到庭執行職務。
中　　華　　民　　國　　96　　年　　4 　　月　　27　　日
　　　　　　　　　刑事第五庭    審判長法　官  吳  敦
　　　　　　　　　　　　　　　　　    法　官  張明松
　　　　　　　 　 　　　　　　　　　　法　官  張傳栗
以上正本證明與原本無異。
如不服本判決，應於收受送達後十日內向本院提出上訴書狀，其
未敘述上訴之理由者並得於提起上訴後十日內向本院補提理由書
（均須按他造當事人之人數附繕本）。
                                      書記官  楊秋鈴
中　　華　　民　　國　　96　　年　　5 　　月　　1 　　日
附錄：本案論罪科刑法條全文
毒品危害防制條例第10條第1項
施用第一級毒品者，處六月以上五年以下有期徒刑。
